【裁判字號】    99,易,1880
【裁判日期】    991028
【裁判案由】    竊盜
【裁判全文】
臺灣臺中地方法院刑事判決              99年度易字第1880號
公  訴  人  臺灣臺中地方法院檢察署檢察官
被      告  甲○○
選任辯護人  盧永盛律師
上列被告因竊盜案件，經檢察官提起公訴（98年度偵字第29817號）
，本院判決如下：
    主    文
甲○○攜帶兇器竊盜，共罪，均累犯，各處有期徒刑捌月。應
執行有期徒刑壹年貳月。
    犯罪事實
一、甲○○前於民國93年間，因竊盜案件，經臺灣臺北地方法院
    判處有期徒刑7月，嗣經臺灣高等法院以94年度上易字第279
    號駁回上訴確定，於96年1月28日執行完畢；又於97年間，
    因竊盜案件，經臺灣士林地方法院以97年度簡字第429號判
    處有期徒刑4月確定，於97年9月10日易科罰金執行完畢。詎
    仍不知悛悔，復基於意圖為自己不法所有之犯意，於98年10
    月15日深夜，自其位在高雄縣大寮鄉之住處，駕駛其所有之
    車牌號碼6172-WY號自用小客車【下稱6172-WY號自小客車】
    北上臺中，於98年10月16日凌晨1時48分許，行經在臺中市
    ○○區○○路60巷19弄口，乘四下無人之際，持客觀上足對
    人之生命、身體、安全構成威脅，可供作兇器之扳手1支，
    竊取停放在該處、戊○○所有之車牌號碼2556-HY號自用小
    客車觸媒轉換器1具【價值約新臺幣（下同）3萬6,000元】
    ，得手後旋即駕車離去，並連夜趕回高雄；復又另行基於意
    圖為自己不法所有之犯意，在98年10月20日深夜，自其位在
    高雄縣大寮鄉之住處，駕駛其所有6172-WY號自小客車北上
    臺中，於98年10月21日凌晨4時28分許，行經臺中市北屯區
    ○○○街122巷口，乘四下無人之際，持客觀上足對人之生
    命、身體、安全構成威脅，可供作兇器之扳手1支，竊取鴻
    宇機械應用科技社所有，由乙○○所管領停放該處之車牌號
    碼3Q-1169號自用小客貨車觸媒轉換器1具（價值約2萬元）
    ，得手後旋即於同日凌晨4時37分許駕車離去後。甲○○旋
    又見附近在臺中市北屯區○○○路83號前，停放有丁○○所
    有之車牌號碼0986-NC號自用小客貨車，竟另行基於意圖為
    自己不法所有之犯意，在同日凌晨4時41分許，乘四下無人
    之際，持客觀上足對人之生命、身體、安全構成威脅，可供
    作兇器之扳手1支，竊取丁○○前開自用小客貨車之觸媒轉
    換器1具（價值約2萬元），得手後旋即於同日凌晨4時58分
    許駕車離去，並在同日清晨趕回高雄。嗣戊○○、乙○○、
    丁○○發現上開車輛零件失竊，報警處理，經警調閱竊盜現
    場附近監視器畫面而循線查獲。
二、案經戊○○訴由臺中市警察局第五分局報告臺灣臺中地方法
    院檢察署檢察官偵查起訴。
    理    由
一、證據能力之說明：
    按被告以外之人於審判外之言詞或書面陳述，除法律有規定
    者外，不得作為證據，為刑事訴訟法第159條第1項定有明文
    。其立法本旨係以證人於審判外之言詞或書面陳述，屬於傳
    聞證據，此項證據，當事人無從直接對於原供述者加以詰問
    ，以擔保其真實性，法院亦無從直接接觸證人而審酌其證言
    之憑信性，違背直接審理及言詞審理之原則，除具有必要性
    及信用性情況之除外者外，原則上不認其有許容性，自不具
    證據能力；至所謂具有必要性及信用性情況者，例如刑事訴
    訟法第159條之1至第159條之5及第206條等情形，仍例外認
    其有證據能力。
(一)、按除顯有不可信之情況外，公務員職務上製作之紀錄文書、
    證明文書，得為證據，刑事訴訟法第159條之4第1款定有明
    文。查車牌號碼6172-WY號、2566-HY號、3Q-1169號、0986-
    NC號之車籍查詢－基本資料詳細畫面各1紙，係屬公務員職
    務上製作之證明文書，並無顯有不可信之情形，自得作為證
    據。
(二)、按從事業務之人於業務上或通常業務過程所須製作之紀錄
    文書、證明文書，除顯有不可信之情況外，得為證據，刑事
    訴訟法第159條之4第2款已定有明文。卷附之另中華電信公
    司門號0000000000號行動電話雙向通聯紀錄及基本資料查詢
    等，屬從事業務之人於通常業務過程所為之紀錄文書；另劉
    明海診所門診紀錄、奈良診所病歷表、二聖醫院病歷、診斷
    證明書、國翔醫院診斷證明書、世林眼科診斷證明書等係醫
    師執行醫療業務時，於診療過程中，依據醫師法之規定，製
    作病歷，該病歷即屬醫師執行業務時，業務上所製作之紀錄
    文書，而診斷證明書係依病歷所轉錄之證明文書，自仍屬本
    條項之證明文書，而該等證據於作成時，應無預見日後可能
    會被提供作為證據之偽造動機，且無其他顯然不可信之情況
    ，依上揭條文規定，自得作為證據。
(三)、再按被告以外之人（包括證人、鑑定人、告訴人、被害人及
    共同被告等）於審判外之陳述，雖不符刑事訴訟法第159條
    之1至第159條之4等之規定，而經當事人於審判程序同意作
    為證據，法院審酌該言詞陳述或書面陳述作成時之情況，認
    為適當者，亦得為證據；當事人、代理人或辯護人於法院調
    查證據時，知有刑事訴訟法第159條第1項不得為證據之情形
    ，而未於言詞辯論終結前聲明異議者，視為有前項之同意，
    同法第159條之5定有明文。立法意旨在於傳聞證據未經當事
    人之反對詰問予以核實，原則上先予排除。惟若當事人已放
    棄反對詰問權，於審判程序中表明同意該等傳聞證據可作為
    證據；或於言詞辯論終結前未聲明異議，基於尊重當事人對
    傳聞證據之處分權，及證據資料愈豐富，愈有助於真實發見
    之理念，且強化言詞辯論主義，使訴訟程序得以順暢進行，
    上開傳聞證據亦均具有證據能力。查證人戊○○、乙○○、
    丁○○於警詢之證述及卷附之職務報告書、臺中市警察局第
    五分局現場勘察報告、偵查報告、臺中市警察局第五分局水
    湳派出所受理刑事案件報案三聯單、受理各類案件紀錄表、
    臺中市警察局第五分局99年6月23日中分五偵字第099001814
    6號函及檢附交辦單、相片等資料、高雄市監理處99年7月2
    日高市監密二字第0990017431號函檢附汽車過戶、異動登記
    書及相關資料、交通部公路總局臺北區監理所99年7月13日
    北監車字第099100950號函及檢附違規查詢報表、交通部公
    路總局高雄區監理所99年7月8日高監車字第0990046876號函
    及檢附車牌號號6172-WY號自用小客車過戶等資料、高雄市
    政府警察局交通警察大隊99年7月26日高市警交三字第09900
    16692號函及檢附違規通知單及違規採證照片等資料、高雄
    市政府交通局99年7月27日高市交停字第0990032529號函檢
    附違規通知單及採證相片等資料、交通部公路總局高雄區監
    理所99年8月3日高監自字第0990051808號函檢附舉發交通違
    規相片等資料、內政部警政署國道公路警察局第四警察隊99
    年7月28日公警四交字第0990471430號函檢附違規單及採證
    照片等資料、臺中市警察局99年7月20日中市警交字第09900
    53511號函檢附違規通知單及採證照片等資料、行政院衛生
    署中央健康保險局99年7月8日健保醫字第0990032405號函及
    檢附門診就醫紀錄明細表、署名林安鎮之證明書、署名劉翌
    君之證明書、二聖醫院99年8月6日函等，為證人於審判外之
    言詞或書面陳述，為傳聞證據，復查無符合刑事訴訟法第15
    9條之1至第159條之4之情形，然其內容業經本院審理時予以
    提示並告以要旨，並經檢察官、被告及其辯護人表示意見，
    當事人已知上述證據乃傳聞證據，然表示不爭執其證據能力
    ，本院審酌認為以之作為本案之證據亦屬適當，而有證據能
    力。
(四)、卷附之監視器錄影光碟2片、監視器翻拍畫面，均係屬機械
    性紀錄特徵並不含有人的供述要素，非屬供述證據，並無傳
    聞法則之適用，而該等證據且與本件犯罪事實具有關聯性，
    依法自得作為證據，而有證據能力。
(五)、本件經檢察官聲請對被告甲○○進行測謊鑑定，被告於99年
    8月30日前往臺灣臺中地方法院檢察署測謊室進行鑑定時，
    因於受測過程中反應有頭暈不舒服之情形，致鑑定人無法蒐
    集完整圖譜進行數據分析，因此鑑定結果為「無意見」等情
    ，有臺灣臺中地方法院檢察署99年9月2日中檢輝淵字第1197
    86號函在卷可參。既以本件測謊無法獲致完整圖譜進行分析
    ，其鑑定結果即無可採信之基礎，自無證據能力，附此說明
    。
二、訊據被告甲○○對於犯罪事實欄所載時間均有到臺中市之事
    實並不否認，惟矢口否認有何竊盜犯行，並辯稱：伊到臺中
    探視證人己○○，伊是搭乘統聯客運北上臺中，並沒有開車
    ，因為脊椎側彎致疼痛，所以搭計程車到「小娘娘」按摩店
    按摩，其所有之6172-WY號自小客車，在案發時間，均停放
    在其高雄縣大寮鄉之住處，警方調閱之監視器畫面所拍得出
    現在案發現場附近之6172-WY號自小客車，是他人複製其車
    牌之AB車，該車車體與其所有之自用小客車不同，且伊有肢
    體及視覺障礙，不可能在半夜潛入汽車底盤竊取車輛之觸媒
    轉換器云云。惟查：
(一)、本案被害人戊○○、乙○○、丁○○因渠等所有之上開車輛
    觸媒轉換器各1具，於前揭時、地遭竊後報警處理，經警調
    閱被害人戊○○車輛觸媒轉換器遭竊現場附近之監視器，發
    現於98年10月16日凌晨1時46分01秒，一部自用小客車由臺
    中市○○區○○路60巷19弄往平德路方向行駛，駛至平德路
    路口迴轉，迴轉後停於路口，一名男子自該車下車後，往被
    害人戊○○之自用小客車前進，並於同日凌晨1時48分27秒
    自該車後方行竊該車之觸媒轉換器，竊得後，該男子於同日
    凌晨2時13分27秒出來，該男子回到其車輛後，往臺中市○○區○○路往雷中街方向逃逸，警方依逃逸路線，自平德路
    往雷中街調閱警局所屬監視器，於同日凌晨2時28分12秒顯
    示該男子係駕駛6172-WY號自小客車；又警方另調閱被害人
    乙○○、丁○○車輛觸媒轉換器遭竊現場附近之監視器，發
    現於98年10月21日凌晨4時27分一部可疑車輛在臺中市北屯
    區○○○街122巷徘徊，該車行駛至臺中市北屯區○○○街
    至水湳路口迴轉後，停放於大連北街與瀋陽北路口，嗣於同
    日凌晨4時37分09秒開車駛離，並往大連北街往大連路方向
    ，並於同日凌晨4時37分27秒在大連北街監視器發現該車車
    號為6172-WY號自小客車，嗣該車復往大連北街方向行駛，
    於大連路右轉至瀋陽北路，行駛瀋陽北路至大連北街左轉行
    駛於四平路後迴轉，迴轉後再行駛於大連北街，並於同日凌
    晨4時41分23秒拍得該車後車牌為6172-WY號，嗣該車即停放
    在大連北街127巷附近，之後該車即往水湳路往松竹路方向
    逃逸，並在同日凌晨4時58分32秒在監視器拍得該逃逸車輛
    為6172-WY號自小客車等情，有被害人戊○○、乙○○、丁○○於警詢時之指訴、監視器光碟2片、監視器翻拍畫面及
    偵查報告在卷足憑（見警卷第12至25頁）。衡諸被害人戊○○、乙○○、丁○○均係在被竊當日凌晨之前日晚間停放於
    案發地點，有渠等之警詢筆錄可參（見警卷第7頁、9至10頁
    、11至12頁），而警方再依據案發現場附近監視器，鎖定曾
    經出現並停留在竊盜現場附近之可疑車輛，而在98年10月16
    日凌晨1時48分27秒許，並拍得一男子自車輛下車往被害人
    戊○○上開自用小客車走去，並在同日凌晨2時13分27秒許
    ，拍得該男子再從竊盜現場巷口走出回到其車內；另在98年
    10月21日凌晨4時27分許，可疑車輛在臺中市北屯區○○○
    街、水湳路徘徊，並在同日凌晨4時28分18秒停放在大連北
    街及瀋陽北路口，距離被害人乙○○停放車輛之大連北街
    122巷口甚近，該車並於同日凌晨4時37分03秒駛離現場後，
    又駛向大連北街，並在大連北街、四平路迴轉後，再停放於
    大連北街127巷，亦與被害人丁○○停放在車輛於臺中市北
    屯區○○○路83號前之地點亦相當靠近，有YAHOO奇摩地圖
    可參（見本院卷第101至103頁），雖然監視器並未直接拍得
    駕駛車輛之人竊取上開車輛觸媒轉換器之畫面，然監視器所
    拍得於案發現場有該車輛在竊盜現場徘徊後停留，其行徑已
    令人起疑，再者，被害人戊○○、乙○○、丁○○並在遭竊
    不久之同日即發現車輛觸媒轉換器遭竊並旋即報警處理，亦
    有上開被害人等之警詢筆錄及承辦員警之職務報告可參（見
    警卷第7頁、10頁、12頁、核退卷第13頁），則被害人戊○○、乙○○、丁○○車輛之觸媒轉換器確分別係在上開時間
    遭竊無訛，且在凌晨時分，於竊盜現場附近往來車輛不多，
    再參以上述可疑車輛於凌晨在竊盜現場之行徑，均足推認駕
    駛上述可疑車輛之人應均係竊取被害人戊○○、乙○○、丁○○上開車輛觸媒轉換器乙節，堪可認定，而警方循上述可
    疑車輛之逃逸路線，分別在監視器畫面中發現上述可疑車輛
    之車牌號碼均為6172-WY號，亦有監視器光碟及監視器翻拍
    畫面足證（見警卷第19頁、23頁、24頁），是以駕駛車牌號
    碼6172-WY號自小客車之人應為於前揭時、地竊取被害人戊○○、乙○○、丁○○車輛之觸媒轉換器之事實，洵足認定
    。
(二)、又查，6172-WY號自小客車在案發當時之所有人為被告甲○○乙節，有車籍查詢-基本資料詳細畫面在卷可憑（見警卷
    第39頁）。而據被告供稱其所有之6712-WY號自小客車平常
    都是其在使用（見本院卷第35頁）。另查，被告所有之6172
    -WY號自小客車，未曾向監理單位申訴車牌遭冒用或違規駕
    駛人非被告本人，被告亦無因有車牌被冒用而報警或經警方
    調查等情事，為被告自承在卷，並有交通部公路總局高雄區
    監理所99年7月8日高監車字第0990046876號函在卷足稽（見
    本院卷第54頁、151頁、195頁反面），再參以一般如車牌遭
    竊或遭冒用，常發生有以該竊得或冒用之車牌違規或犯案之
    情形，然被告所有之6172-WY號車牌均未曾發生此情，則被
    告所有之6172-WY自用小客車車牌應無遭人冒用，尚足認定
    。復查，依據本院調取被告所有之6172-WY號自小客車（於
    98年10月8日前原車號為9439-WS號）違規紀錄，發現在98年
    3月26日、98年6月15日、98年6月23日、98年7月4日、98年9
    月18日、98年10月20日、98年11月6日，被告所有之6172-WY
    號自小客車因違規而遭拍照舉發，有交通部公路總局臺北區
    監理所99年7月13日北監車字第099100950號函及檢附違規查
    詢報表、高雄市政府警察局交通警察大隊99年7月26日高市
    警交三字第0990016692號函及檢附違規通知單及違規採證照
    片、高雄市政府交通局99年7月27日高市交停字第099003252
    9號函檢附違規通知單及採證相片、交通部公路總局高雄區
    監理所99年8月3日高監自字第0990051808號函檢附舉發交通
    違規相片、內政部警政署國道公路警察局第四警察隊99年7
    月28日公警四交字第0990471430號函檢附違規單及採證照片
    、臺中市警察局99年7月20日中市警交字第0990053511號函
    檢附違規通知單及採證照片在卷足憑（見本院卷第53頁、54
    至60頁、61至68頁、69至83頁），而在上開舉發違規之採證
    照片上之車體特徵均與本案上開在竊盜現場附近之監視器拍
    得之6172-WY號自小客車之車體特徵相符（見警卷第19頁、2
    3頁、24頁、本院卷第63頁、64頁、67頁、70頁、78頁、79
    頁、82頁），另復查無6172-WY號車牌有遭人冒用之情，則
    於案發時間，在本案案發現場附近監視器畫面拍得之6172-W
    Y號自小客車，確係被告所有之6172-WY號自小客車無訛，而
    被告並供稱該車均係其個人使用，是以於案發時間，在駕駛
    6172-WY號自小客車前往竊盜現場竊取被害人戊○○、乙○○、丁○○前揭車輛觸媒轉換器各1具之人，確係被告無訛
    。再者，依據被告持用之門號0000000000號行動電話通聯紀
    錄及基地台位置顯示，於98年10月15日晚上8點41分，其基
    地台位置在高雄縣大寮鄉○○路10之1號9樓，於98年10月16
    日凌晨2點14分，其基地台位置在臺中市○○區○○路75號5
    樓，嗣於98年10月16日早上9時許，其基地台位置又回到高
    雄縣大寮鄉○○路161之20號17樓；另於98年10月20日22時
    許，其基地台位置在高雄縣大寮鄉○○路161之20號17樓，
    於98年10月20日23時54分許，其基地台位置在臺南縣麻豆鎮
    忠明里124之6號3樓，嗣於98年10月21日凌晨2時55分許，其
    基地台位置在臺中市○○路○段28號2樓，又於98年10月21
    日上午7時03分許，其基地台位置則在彰化縣溪湖鎮○○路
    ○段864號3樓，於98年10月21日上午7時48分許，其基地台
    位置則回到高雄縣大寮鄉○○路161之20號17樓等情，有中
    華電信通聯調閱查詢單、中華電信基本資料查詢足憑（見警
    卷第53至54頁、偵查卷第18至19頁、23頁），顯見被告係在
    98年10月15日晚上8時41分許後之深夜某時，駕駛其所有車
    號6172-WY號自用小客車由高雄縣大寮鄉住處北上臺中，於
    同年月16日凌晨1時48分許，在臺中市○○區○○路60巷19
    弄口，竊得被害人戊○○上開車輛之觸媒轉換器1具後，再
    連夜駕駛6172-WY號自用小客車趕回高雄縣大寮鄉住處；另
    被告於98年10月20日晚間22時許，再由高雄縣大寮鄉住處北
    上臺中，於同年月21日凌晨4時28分許，在臺中市北屯區○○○街122巷口，竊取被害人乙○○上開車輛觸媒轉換器1具
    後，旋於同日凌晨4時37分許，在附近之臺中市北屯區○○○路83號前，竊取被害人丁○○上開車輛觸媒轉換器1具後
    ，再連夜趕回高雄縣大寮鄉住處之事實，亦堪認定。
(三)、再查，本案被害人戊○○、乙○○、丁○○所有前開自用小
    客車之觸媒轉換器均係裝置於車身底盤，並以螺絲固定，且
    係以扳手做為拆卸工具乙情，有臺中市警察局第五分局99年
    6月23日中分五偵字第0990018146號函及檢附交辦單、照片
    足稽（見本院卷第18至24頁）。本案雖未扣得被告持以拆卸
    上開觸媒轉換器之工具，然衡以一般汽車在行進時均有相當
    之速度，在行進中所產生之震動非輕，為防止汽車於行進中
    零件鬆動或掉落而造成危險，車廠均會將車輛零件以螺絲等
    緊密紮實地固定於車體，此應屬一般人生活經驗所知之事項
    ，是以本案以螺絲固定於車子底盤之觸媒轉換器，倘非以相
    當工具，應難以徒手得以拆卸，再衡諸本案被告竊取被害人
    戊○○、乙○○、丁○○車輛之觸媒轉換器均以數分鐘至十
    數餘分鐘不等之相當短之時間折卸，如非以正好適合拆卸固
    定於車身螺絲之扳手，亦應難在如此短暫時間完成，是以依
    據經驗法則及論理法則，被告係持扳手拆卸固定於車身之螺
    絲後，竊取被害人戊○○、乙○○、丁○○上開車輛觸媒轉
    換器各1具之事實，亦堪認定。
(四)、被告雖辯稱：伊所有之6172-WY號自小客車於案發時均停放
    在其高雄縣大寮鄉住處，並沒有開到臺中，伊是搭統聯客運
    至臺中，而於警方調查後，被告並提出卷附之車輛照片4張
    ，辯稱其6172-WY號自小客車車輛特徵與監視器畫面拍得之
    車輛車身特徵不符，可知竊盜現場附近出現之6172-WY號自
    小客車不是伊的車子云云。然據被告先辯稱：伊自97年11月
    19日購買6172-WY號自小客車（原車號為9439-WS號）後，從
    來沒有改裝過，就一直如警卷第86至87頁，即伊所提出之車
    輛照片4張所示的樣子；之後改稱伊曾經因保險桿有撞到，
    本來保險桿是黃色，後來才改成警卷所示之銀色云云，並先
    辯稱伊已忘記何時改裝云云，復改稱伊係在98年10月16日至
    臺中找證人己○○以前換的，另再改稱伊係在98年10月20日
    以後換成伊所提出如警卷第86、87頁所示車子照片外觀云云
    ，被告之辯詞前後矛盾，莫衷一是。嗣於本院最後審理期日
    ，被告復又提出冠瑞輪胎館之車輛委修單3張，欲證明其所
    有6172-WY號自小客車確曾改裝過云云。惟據被告提出之記
    載日期為98年8月3日、98年10月9日、98年10月17日之車輛
    委修單3張，其上雖均有「后蓋飾板」之記載，然自該車輛
    委修單並無法看出被告之「后蓋飾板」究為如何之改裝，經
    本院當庭命被告提出改裝前、後之照片供參，其表示並無法
    提出等語（本院卷第195頁），自難僅憑上開車輛委修單即
    認被告之6172-WY號自小客車於案發時間之車體特徵確與監
    視器拍得者不同。此外，依據本院調取被告在98年3月26日
    、98年6月23日、98年7月4日、98年9月18日、98年10月20日
    、98年11月6日之舉發違規採證照片，其後車蓋飾板外觀均
    相同（見本院卷第63至64頁、70頁、78至79頁），則如被告
    確有在其提出之車輛委修單上所記載之98年8月3日改裝過後
    車蓋飾板，其如何解釋在98年7月4月與98年9月18日舉發照
    片之後車蓋飾板外觀仍然相同，再依據被告所提之車輛委修
    單3張中，所載最後改裝之日期為98年10月17日，倘若該次
    改裝後之外觀即如被告提出之警卷第86至87頁所示4張照片
    車輛外觀，則其又如何解釋在98年10月20日、98年11月6日
    所示舉發照片後車蓋飾板外觀仍與98年9月18日以前，6172-
    WY號自小客車後車蓋飾板之外觀相同，顯見被告提出前揭之
    車輛委修單並辯稱其在本案案發時間車子後車蓋飾板曾經改
    裝過，案發現場附近監視器畫面拍得之車子不是伊所有云云
    ，均屬臨訟杜撰之詞，不足採信。另被告於99年6月28日庭
    呈之刑事準備狀另辯稱：其所提出之警卷第86至87頁所示照
    片可知其車輛輪框係灰色鐵圈，而監視器拍得之車輛輪框為
    銀色鐵圈，然依據本院調取被告所有6172-WY號自小客車前
    開舉發違規採證照片均顯示，被告在提出警卷第86至87頁照
    片以前，其遭違規舉發拍得之6172-WY號自小客車車輪輪框
    均為銀色鐵圈（見本院卷第63至64頁、70頁、79頁）。則綜
    合上情，可知被告於警卷第86頁至87頁所提出之6172-WY號
    自用小客車照片，應係其於案發後，知悉警方已有調閱監視
    器畫面拍得其所有之6172-WY號自小客車後，為掩飾犯行，
    將其車輛改裝後，再刻意提供改裝後之車輛照片，企圖混淆
    警方調查之行止至為顯然，是以被告提出之如警卷86、87頁
    所示照片，非但自不足以作為被告有利之認定，益徵被告於
    案發時間，確有駕駛其所有6172-WY號自用小客車至案發地
    點竊取前揭觸媒轉換器之事實。
(五)、另被告辯稱：伊在前揭案發時間北上臺中，是為了要探視住
    在臺中縣潭子鄉之其女友姐姐即證人己○○，因到了證人己○○住處後，伊脊椎壓迫神經之疾病發作，所以才在凌晨外
    出推拿，伊沒有開車北上也沒有前往竊取被害人等之車輛觸
    媒轉換器，並請求傳喚證人己○○到庭為伊作證云云。惟觀
    之被告為警通知到案調查時，於警方詢及其於98年10月間是
    否曾到臺中市，被告先否認其在98年10月間曾至臺中市；於
    警方再提示竊盜現場附近監視器拍得6172-WY號自小客車出
    現在臺中市區之畫面，被告仍未承認其在98年10月間曾到臺
    中市，並辯稱監視器拍得之車輛不是伊所有之車輛；嗣警方
    再提示被告持用之門號0000000000號行動電話基地台位置顯
    示持用人曾出現在臺中市區，此時，被告始供稱其因到臺中
    縣潭子鄉找其姐姐，因有到外面吃東西，可能經過基地台位
    置云云；然於偵查中復改稱，其因脊椎側彎，當時正好來臺
    中找親戚，因不舒服就出門找推拿師傅推拿云云，顯係隨其
    知悉警方掌握何證據而更異其辯詞，已屬可議。而依據證人
    己○○於本院證稱：其已不記得被告於98年10月16日、98年
    10月20日或21日有無至其位在臺中縣潭子鄉○○路○段23巷
    68號之住處找其，也不記得有無至其住處過夜等語（見本院
    卷第189頁、190頁反面、191頁），另證人己○○並證稱：
    被告去找其時，有時是其為被告開門，有時是其兒子、孫子
    或孫媳婦為被告開門，如果不是其為被告開門，其即不知道
    被告是否搭計程車前往等語明確（見本院卷第189頁反面）
    ，是以證人己○○既已不記得被告有無於上開時間北上臺中
    找其，自無法記得被告究係以何交通工具前往甚明，則證人
    己○○前揭證詞，並不足以作為被告有利之認定。再者，被
    告復辯稱：伊是為了探視證人己○○才北上臺中云云，然而
    依據證人己○○於本院證稱，其晚上約8、9點左右睡覺，偶
    而1、2次睡不著，才會約在12點睡覺，早上大約7、8點起床
    ，有時5、6點起床等語（見本院卷189頁反面、190頁反面）
    ，惟觀之前揭被告持有之門號0000000000號於98年10月15日
    至16日、98年10月20日至21日之通聯紀錄及基地臺位置，被
    告均係在深夜自高雄縣大寮鄉住處北上臺中，並在一大清早
    即趕回高雄縣大寮鄉住處，已如前述，而比照證人己○○所
    述其作息時間，被告在臺中之時間，證人己○○均在睡覺，
    顯見被告辯稱其北上臺中是為了探視證人己○○云云，均屬
    不實，不足採信。另被告辯稱：其於98年10月16日、98年10
    月21日凌晨均有與位在高雄縣鳳山市之按摩店之人持有之門
    號0000000000、0000000000號行動電話通聯，所以可證明其
    在案發時間是前往按摩店按摩云云。然依據被告持用之門號
    0000000000號行動電話固有於98年10月16日、98年10月21日
    凌晨，分別與持用門號0000000000號、門號0000000000號行
    動電話者通聯，而據署名劉翌君、林安鎮之人分別出具證明
    在上揭時間，有與被告連絡要前往其公司按摩推拿之證明書
    （見本院卷第115頁），惟該等證據至多僅能證明署名劉翌
    君、林安鎮之人，於案發日凌晨有以電話聯絡被告，並要到
    其位在高雄縣鳳山市按摩店推拿之情，然署名劉翌君、林安
    鎮之人究非被告所指其前往名為「小娘娘」按摩店之人，自
    無法證明於案發時間，被告確有前往「小娘娘」按摩店按摩
    而未前往竊盜現場等情至明，是以上開被告與門號
    0000000000、0000000000號行動電話之通聯紀錄及署名劉翌
    君、林安鎮之證明書，均無法做為被告有利之認定。
(六)、另被告復辯稱，其因有脊椎側彎且視差過大，無法在夜間至
    車底拆卸觸媒轉換器云云，並提出二聖醫院、世林眼科診斷
    證明書。然依據本院向行政院衛生署中央健保局調取被告就
    醫紀錄顯示，於本案案發之98年10月16日、98年10月21日前
    後，被告曾至劉明海診所、奈良診所就醫，本院再函詢該二
    診所有關被告就診之原因，惟據劉明海診所、奈良診所函覆
    本院結果，被告分別係因高血壓、尿道炎前往就診（見本院
    卷第110頁、112頁），並無被告所稱因脊椎及視力問題而就
    醫之情形。而據被告提出之二聖醫院、世林眼科之診斷證明
    書分別顯示被告是在99年6月14日、99年9月23日（本院卷第
    39頁、203頁），然此均係於本案發生後數月之事，自無從
    據以證明被告案發當時，確有因脊椎及視力問題無法至車底
    拆卸觸媒轉換器之事實，是以被告提出前揭二聖醫院、世林
    眼科診斷證明書，均不足以作為被告有利之認定。
三、綜上所述，本案事證明確，被告前揭犯行，均洵堪認定，應
    依法論科。
四、按刑法第321條第1項第3款所規定之攜帶兇器竊盜罪，係以
    行為人攜帶兇器竊盜為其加重條件，此所謂兇器，其種類並
    無限制，凡客觀上足對人之生命、身體、安全構成威脅，具
    有危險性之兇器均屬之，且祇須行竊時攜帶此種具有危險性
    之兇器為已足，並不以攜帶之初有行兇之意圖為必要，最高
    法院79年臺上字第5253號判例足資參照。而查扳手為金屬材
    質且質地堅硬之器物，客觀上對人之生命、身體、安全構成
    威脅，具有危險性，屬前揭所稱之兇器。是核被告甲○○3
    次所為，均係犯刑法第321條第1項第3款之攜帶兇器竊盜罪
    。被告先後3次犯行，犯意各別，應予分論併罰。被告於93
    年間，因竊盜案件，經臺灣臺北地方法院判處有期徒刑7月
    ，嗣經臺灣高等法院以94年度上易字第279號駁回上訴確定
    ，於96年1月28日執行完畢；又於97年間，因竊盜案件，經
    臺灣士林地方法院以97年度簡字第429號判處有期徒刑4月確
    定，於97年9月10日易科罰金執行完畢之事實，有臺灣高等
    法院被告前案紀錄表在卷足參，其於有期徒刑之執行完畢，
    5年內再犯本件有期徒刑以上之3罪，均為累犯，應依刑法第
    47條第1項之規定，分別加重其刑。爰審酌被告不思以正當
    途徑獲取財物，持扳手之兇器竊取有相當變賣價值之被害人
    戊○○、乙○○、丁○○車輛之觸媒轉換器各1具，造成被
    害人等之損失及使用交通工具之不便，且危害社會治安非微
    ，犯後復否認犯行，飾詞狡辯，毫無悔意之犯後態度及其犯
    罪之動機、目的及手段等一切情狀，分別量處如主文所示之
    刑，並定其應執行之刑。末查，被告所持以竊取被害人戊○○、乙○○、丁○○車輛觸媒轉換器之扳手，並未扣案，復
    查無證據足資證明係屬違禁物，為免將來執行之困難，爰不
    為沒收之宣告，附此說明。
五、公訴人雖當庭請求諭知被告應於刑之執行前令入勞動場所強
    制工作，然保安處分係對受處分人將來之危險性所為拘束其
    身體、自由之處置，以達教化與治療之目的，為刑罰之補充
    制度，本諸法治國家保障人權之原理及刑法之保護作用，其
    法律規定之內容，應受比例原則之規範，使保安處分之宣告
    ，與行為人所為行為之嚴重性，行為人所表現之危險性，及
    對行為人未來行為之期待性相當（司法院大法官會議釋字第
    471號解釋參照)。查本案被告之犯罪行為固不可取，然其於
    警詢時陳述其目前為漁船油漆工（見警卷第1頁），而尚無
    證據顯示被告確於行竊時無正當工作，無法證明被告係以竊
    盜之不法手段賴以牟生，而有竊盜之習性，故本案不依竊盜
    犯贓物犯保安處分條例之規定，宣告併為強制工作，附此敘
    明。
本案經檢察官丙○○到庭執行職務。
據上論斷，應依刑事訴訟法第299條第1項前段，刑法第321條第1
項第3款、第47條第1項、第51條第5款，判決如主文。
中    華    民    國    99    年    10    月    28    日
                  刑事第八庭  審判長法  官  張智雄
                                    法  官  楊曉惠
                                    法  官  李慧瑜
以上正本證明與原本無異。
如不服本判決應於收受判決後10日內向本院提出上訴書狀，並應
敘述具體理由；其未敘述上訴理由者，應於上訴期間屆滿後20日
內向本院補提理由書（均須按他造當事人之人數附繕本）「切勿
逕送上級法院」。
                                    書記官  張雅慧
中    華    民    國    99    年    10    月    28    日
附錄論罪科刑法條
中華民國刑法第321條
（加重竊盜罪）
犯竊盜罪而有左列情形之一者，處6月以上、5年以下有期徒刑：
一、於夜間侵入住宅或有人居住之建築物、船艦或隱匿其內而犯
    之者。
二、毀越門扇、牆垣或其他安全設備而犯之者。
三、攜帶兇器而犯之者。
四、結夥三人以上而犯之者。
五、乘火災、水災或其他災害之際而犯之者。
六、在車站或埠頭而犯之者。
前項之未遂犯罰之。

司法院資訊處製作；財團法人民間司法改革基金會備份。
